臺灣桃園地方法院刑事判決　　　　　　　　　　　　　九十年度訴字第一三六八號
　　公　訴　人　臺灣桃園地方法院檢察署檢察官
　　被　　　告　甲○○
　　　　　　　　丁○○
右列被告等因妨害自由等案件，經檢察官提起公訴（九十年度偵字第六二一五號），
本院判決如左：
    主  文
甲○○共同以非法方法，剝奪人之行動自由，未遂，累犯，處拘役伍拾日，如易科罰
金，以參佰元折算壹日。其餘被訴竊盜部分無罪。
丁○○共同以非法方法，剝奪人之行動自由，未遂，處拘役肆拾日，如易科罰金，以
參佰元折算壹日。其餘被訴竊盜部分無罪。
    事  實
一、甲○○前於民國八十二年間，因違反槍砲彈藥刀械管制條例等案件，經本院判處
    應執行有期徒刑一年，緩刑五年確定，嗣經撤銷緩刑，並於八十八年一月三十日
    執行完畢，猶不知惕勵，與乙○○間因金錢債務以改裝機車零件抵償事宜產生糾
    紛，遂於八十九年十二月三十一日夥同丁○○駕駛箱型車欲前往找尋乙○○理論
    ，適於同日凌晨二時許，行經桃園縣楊梅鎮大平加油站前，見乙○○牽扶ＵＺＡ
    －七五０號輕型機車（下稱上開機車），並由丙○○騎乘機車在後推行，甲○○
    即與丁○○基於妨害自由之犯意聯絡，推由丁○○下車攔住乙○○，並出手自背
    後抓住乙○○之肩膀，欲將乙○○強行推上甲○○所駕駛之箱型車，共同剝奪乙○○之行動自由，惟經乙○○奮力掙脫，趁機搭乘丙○○所騎乘之機車逃離現場
    ，甲○○、丁○○二人欲控制乙○○行動自由之舉始未得逞。嗣經乙○○報案後
    ，為警循線查悉上情。
二、案經桃園縣警察局楊梅分局報請臺灣桃園地方法院檢察署檢察官偵查起訴。
    理  由
壹、有罪部分：
一、訊據被告甲○○、丁○○固均對於右揭時、地巧遇被害人乙○○之事實坦認在卷
    ，惟均矢口否認有何妨害自由犯行，被告甲○○辯稱：案發當日伊要去找乙○○
    解決抵償債務之零件問題時，在路上踫到被告丁○○，伊告訴被告丁○○，要去
    找乙○○，被告丁○○便坐上伊的車一起去，伊與被告丁○○開車剛好經過加油
    站遇到乙○○，伊原本要下車問乙○○機車零件之事，沒想到乙○○見被告丁○○下車，即放下機車跑了，伊一直在車上，亦未要被告丁○○押乙○○云云；被
    告丁○○則以案發當天被告甲○○開車要送伊回家，在大平加油站前，碰到丙○○、乙○○，被告甲○○叫伊下車，去叫牽機車的乙○○，伊不認識乙○○、只
    認識丙○○，伊一下車，他們就一直跑，伊不知他們跟被告甲○○之間有何恩怨
    等語置辯。然查：右揭事實迭據被害人乙○○於警訊、偵查及本院調查程序中指
    述：（問：案發當時情形如何？）我是跟丙○○出去玩，要回家時，機車壞掉，
    我推車，丙○○騎車在後面，於八十九年十二月三十一日凌晨二時許，經過楊梅
    鎮大平加油站前，看到被告二人，甲○○在車上，丁○○下車攔住我，並從後面
    押住我肩膀，要強押我上車，我跟丁○○不熟，只見過二次面，他沒說原因，甲○○雖在車上，因距離近，我有聽到甲○○跟丁○○說先押我上車，我就把車丟
    在旁邊，趕快跑到丙○○處，叫他載我回去等語甚詳（見偵查卷第十一、三六頁
    及本院九十一年四月二十四日訊問筆錄），並核與證人丙○○於本院調查程序中
    所證述：（問：與乙○○何關係？）是朋友，我們常在一起，於八十九年十二月
    三十一日凌晨二點許，我們有路過楊梅大平加油站，乙○○與被告甲○○有無糾
    紛我不清楚，我與被告甲○○、丁○○亦是朋友，當天被告甲○○開車經過加油
    站看到我們，車上的被告丁○○就下車將乙○○攔下來，我在後面看到被告丁○○與乙○○發生拉扯，被告甲○○自始都沒有下來，後來乙○○就很害怕跑到我
    這邊，叫我載他走等語相符（見本院九十一年四月十一日訊問筆錄），而佐以被
    告甲○○於警訊中所供稱：（問：據乙○○稱你於八十九年十二月三十一日凌晨
    二時許，與綽號冬瓜二人在楊梅鎮大平加油站前強押乙○○？是否有此事？）確
    實該日我有遇見乙○○，因乙○○欠我新台幣六千元，且避不見面，所以我就邀
    丁○○一起去找乙○○要債，結果就在楊梅鎮大平加油站旁遇見，當時我駕駛竊
    得之自小貨車，丁○○先下車便捉住乙○○，張某趁機逃跑，於是丁○○便隨後
    追過去，但乙○○便坐上丙○○的車逃逸等語（見偵查卷第三頁），堪認被害人
    乙○○、證人丙○○上開所為之指述、證述，應與事實相符，足以採信。又據被
    告甲○○上開於警訊、本院調查程序中所供，顯見被告丁○○於案發當日就被告
  甲○○係為債務問題前去找被害人乙○○一情知之甚詳，且其亦意欲與被告甲○○一同前往處理，再參以案發當時係被告甲○○在車上等候，推由被告丁○○下
    車出手捉住被害人乙○○等情，則被告二人就上開妨害自由犯行，有犯意聯絡及
    行為分擔一節，至堪認定。綜上，被告等所辯顯係事後避重就輕之詞，委無足取
    。本件事證明確，被告等右揭犯行足可認定，均應依法論科。
二、核被告甲○○、丁○○所為，均係犯刑法第三百零二條第三項、第一項之剝奪行
    動自由未遂罪。被告二人間就上開犯行，有犯意之聯絡，行為之分擔，均為共同
    正犯。查被告甲○○前於八十二年間，因違反槍砲彈藥刀械管制條例等案件，經
    本院判處應執行有期徒刑一年，緩刑五年確定，嗣經撤銷緩刑，並於八十八年一
    月三十日執行完畢，有臺灣桃園地方法院檢察署刑案資料查註紀錄表及臺灣高等
    法院被告全國前科紀錄表各乙份在卷可按，其於五年內再犯本件有期徒刑以上之
    罪，為累犯，應依法加重其刑。又被告等已著手於妨害自由犯行之實施，然仍未
    將被害人乙○○之人身自由完全置於自己實力支配下，即尚未生妨害自由之結果
    ，為未遂犯，應依刑法第二十六條前段之規定，按既遂犯之刑度減輕其刑。而依
    法刑有加重及減輕者，先加後減之。爰審酌被告等犯罪之動機、目的、手段、犯
    行所生危害及犯後態度等一切情狀，各量處如主文所示之刑。末按，刑法所規定
    得易科罰金之要件，業於被告等行為後修正，並於九十年一月十日經總統公布，
    同年月十二日起施行。修正後刑法第四十一條第一項前段規定犯最重本刑為五年
    以下有期徒刑以下之刑之罪，而受六月以下有期徒刑或拘役之宣告者，即得易科
    罰金，較諸修正前刑法第四十一條所定僅犯最重本刑為三年以下有期徒刑以下之
    刑之罪始得易科罰金之規定有利於被告，職是，依刑法第二條第一項前段之規定
    ，自應適用裁判時之法律，爰依修正後刑法第四十一條第一項前段規定，並均諭
    知易科罰金之折算標準，以資懲儆。
貳、無罪部分：
一、公訴意旨略以：被告甲○○、丁○○於八十九年十二月三十一日凌晨二時許，在
    桃園縣楊梅鎮大平加油站前，見乙○○所有之上開機車留置在現場，其二人竟另
    行起意，基於意圖為自己不法所有之犯意聯絡，竊取上開機車，並以被告甲○○
    所駕駛之前開箱型車，載回被告甲○○位於桃園縣新屋鄉○○村○○○○段七四
    四號之住處，供己使用。嗣經乙○○報警，為警於九十年二月七日查獲，並在被
    告甲○○住處起出上開機車。因認被告等此部分所為均涉有刑法第三百二十條第
    一項之竊盜罪嫌云云。
二、按犯罪事實應依證據認定之，無證據不得推定其犯罪事實，又不能證明被告犯罪
    者，應諭知無罪之判決，刑事訴訟法第一百五十四條、第三百零一條第一項定有
    明文。
三、公訴意旨認被告甲○○、丁○○涉犯上開竊盜之罪嫌，無非以被告甲○○之自白
    、被害人乙○○之指述及證人丙○○之證詞，再參以卷附之贓物領據等為其論罪
    之依據。
四、訊據被告甲○○、丁○○固坦承將上開機車載回被告甲○○住處之事實，惟均堅
    決否認有何竊盜犯行，被告甲○○辯稱：案發時伊看到乙○○之機車留在原地，
    所以好心將機車牽回家，又去電給乙○○之父親，請他家人來牽回車子，但都沒
    有來牽等語；被告丁○○辯稱：案發時乙○○跑走後，被告甲○○就把上開機車
    載走了，伊並不知雙方恩怨如何，亦不知發生何事等語。
五、經查：
    （一）按意圖為自己或第三人不法之所有，而竊取他人之動產者，為竊盜罪，刑
          法第三百二十條第一項定有明文，稽之，行為人主觀上必須具有為自己或
          第三人不法所有之意圖始該當該罪名，合先敘明。
    （二）被告甲○○固於警訊中供稱：（問：是否強行載走乙○○騎乘ＵＺＡ－七
          五０號輕型機車？）因乙○○欠我錢，所以我就載走他的機車抵償，該車
          現在我住處，我在使用等語（見偵查卷第四頁），然依其上開所供，足見
          客觀上其與被告丁○○雖有載走上開機車返家之行為，惟其主觀上係以供
          抵償債務為目的，並非無故將上開機車趁被害人乙○○不在場之際竊走，
          以供己用，而佐以被害人乙○○於本院調查程序亦陳稱：案發前伊有欠被
          告甲○○錢，且有按被告甲○○之要求拿物品給他抵償等語（見本院九十
          一年四月二十四日），是認被告甲○○所辯伊與被害人乙○○間存有債務
          關係一情，應屬非虛。從而，被告甲○○上開所為固未符合民法上所定行
          使權利之程序，然其主觀上既具有抵銷債權之意，即難認該當前述竊盜罪
          之主觀構成要件，亦無法僅據被告甲○○上開所供即認其就竊盜部分有自
          白犯罪，公訴意旨所認被告甲○○就上開竊盜犯行坦承不諱一情，似有誤
          會。
    （三）再者，案發當時被告丁○○既係明知為處理被告甲○○與被害人乙○○間
          之債務關係而與被告甲○○一同前往，則被告丁○○與被告甲○○將上開
          機車遷離之行為，已難認具前述竊盜罪所定之主觀構成要件，詳如前述，
          況且，上開機車係遭被告甲○○載運回家中供己使用，事後被告丁○○並
          未將上開機車移轉於自己所持有，實不得因移離上開機車當時被告丁○○
          在場即認其就上開機車具有為自己不法所有之意圖甚明。
    （四）至被害人乙○○、證人丙○○雖均指述、證述：案發後再回到上開大平加
          油站時，已發現上開機車不見了等語，而得據以證明上開機車確遭人移離
          現場之事實，然並無法因之認定行為人即被告甲○○等於移離上開機車時
          主觀上即具有為自己不法所有之意圖。另卷附之贓物領據固可證明上開機
          車脫離被害人持有後，復經尋回，而由被害人領回之情，惟亦無從以之作
          為被告甲○○等行為時具有不法所有意圖之佐憑。
    （五）綜上，尚無法僅憑上開公訴意旨所述論據，即認被告甲○○、丁○○有如
          公訴人所指之竊盜犯行，依首揭法條及判例說明，自屬不能證明被告等犯
          罪而均應就被告等被訴竊盜部分為無罪諭知。
據上論斷，應依刑事訴訟法第二百九十九條第一項前段、第三百零一條第一項，刑法
第二條第一項前段、第二十八條、第三百零二條第一項、第三項、修正後刑法第四十
一條第一項前段、第四十七條、第二十六條前段，罰金罰鍰提高標準條例第一條前段
、第二條，判決如主文。
本案經檢察官翁珮嫻到庭執行職務。
中      華      民      國    九十一      年      八      月       七   日
                              臺灣桃園地方法院刑事第二庭
                                  法  官  王  美  玲
右正本證明與原本無異。
如不服本判決，應於判決送達後十日內向本院提出上訴狀( 應附繕本 )，上訴於
臺灣高等法院。
                                    書記官   賴玉真
中        華        民        國   九十一   年   八   月    十三    日
附本件論罪科刑依據之法條：
刑法第三百零二條
私行拘禁或以其他非法方法，剝奪人之行動自由者，處五年以下有期徒刑、拘役或三
百元以下罰金。
因而致人於死者，處無期徒刑或七年以上有期徒刑，致重傷者，處三年以上十年以下
有期徒刑。
第一項之未遂犯罰之。
